【裁判字號】    97,交抗,605
【裁判日期】    970527
【裁判案由】    違反道路交通管理處罰條例
【裁判全文】
臺灣高等法院交通事件裁定             97年度交抗字第605號
抗  告  人
即受處分人  甲○○
上列抗告人因違反道路交通管理處罰條例案件，不服臺灣士林地
方法院，中華民國97年4月8日所為裁定（97年度交聲字第312號
），提起抗告，本院裁定如下：
    主  文
抗告駁回。
    理  由
一、按汽車駕駛人，行車速度，超過規定之最高時速，處新臺幣
    （下同）1,200元以上2,400元以下罰鍰，並記違規點數1 點
    ，道路交通管理處罰條例第40條、第63條第1 項第1 款，分
    別定有明文。
二、原處分機關係以：異議人即受處分人甲○○，於民國97 年1
    月2日6時58分許，駕駛車牌號碼8D-5352號自用小客車，在
    行經臺北市○○路325號前，經臺北市政府警察局中山分局
    以雷達測速器測得行車時速為每小時63公里，超過該路段之
    法定最高速限（即每小時50公里）13公里，乃以儀器當場拍
    照採證，並依道路交通管理處罰條例第40條之規定，裁處異
    議人罰鍰1,600元等語。
三、抗告意旨略以：本件交通違規事件，屬行政罰案件，為保障
    人民訴願、訴訟權益，實應受行政訴訟不利益變更禁止原則
    之拘束。故原審裁定於原違規罰外，加重違規記點數壹點，
    即有違法律之規定，爰請撤銷原裁定，更為適當之裁定云云
    。
四、抗告人確有於本件舉發時、地，駕駛車牌號碼8D-5352號自
    小客車之事實，為抗告人於原審所是認，並有彩色採證照片
    乙幀附卷可佐，此部分堪予認定。
五、經查：
(一)本件舉發違規事實，係由舉發機關臺北市政府警察局中山分
    局交通分隊於97年1 月2 日以固定式雷達測速儀查獲，該部
    儀器於96年7 月9 日通過經濟部標準檢驗局檢定，且檢定有
    效期限為97年7月31日，業經原審調取經濟部標準檢驗局發
    給之雷達測速儀檢定合格證書一紙附卷可憑，是原處分機關
    以合格之雷達測速儀所為本案採證，自屬可信。
(二)又查雷達測速照相之操作原理為發射雷達波後，依都卜勒原
    理，由折回雷達波頻率之變化偵測車速，亦即當車輛進入雷
    達感應區內，如偵測車速逾設定時速，即自動鎖定並拍照，
    而關於採證照片之認證，則係依該類儀器判斷表審核等情，
    亦有臺北市政府警察局交通警察大隊97年4 月1 日北市警交
    大執字第09731609300 號函及所附雷達測速照片判斷表1 份
    附卷可考，經核該判斷表所示比對內容，拍照當時僅抗告人
    之車輛落入雷達波感應區域內，至抗告人於原審所指其前方
    他車，完全落在感應區域之外，堪認僅抗告人之車輛係經測
    得超速違規之車輛無訛。
六、綜上所述，抗告人確有於前開時、地，超速駕駛車輛之違規
    行為，原處分機關據以裁處罰鍰，固屬有據，惟未依道路交
    通管理處罰條例第63條第1項第1款規定，並記違規點數，所
    為處分即有瑕疵，是本件異議雖無理由，惟原審認原處分既
    有上開違誤之處，自應予以撤銷，認異議人有違反道路交通
    管理處罰條例第40條之違規行為，依同條例第63條第1項第
    1款之規定，應記違規點數1點，原處分漏未記點，亦有違誤
    。原法院因認本件聲明異議雖無理由，惟原處分既有上述不
    當之處，應予撤銷原處分，另依道路交通管理處罰條例第40
    條、第63條第1項第1款之規定裁處受處分人1,600元之罰鍰
    ，並記違規點數1點，經核於法並無不合。抗告意旨略以：
    原審裁定以原處分漏未依道路交通管理處罰條例第63條第1
    項第1款之規定，記違規點數1點為不當，另加裁處抗告人記
    違規1點，有違不利益變更禁止原則，指摘原裁定不當云云
    。惟查，原審法院撤銷原處分，係認原處分機關漏未裁罰違
    規記點，尚有違誤，乃自為適法之裁定，並未逾越原處分機
    關所舉發之違規事實，且依道路交通管理處罰條例第87條第
    2 項規定，法院受理受處分人不服主管機關所為之處罰聲明
    異議，以裁定為之，即地方法院對於原處分機關之處分有實
    質審查權，包括糾正原處分之認事用法不當而自為適法之裁
    定。又地方法院就聲明異議事件係對於原處分機關之處分作
    實質審查，不若提起上訴、抗告案件有刑事訴訟法第370條
    之不利益變更禁止原則之適用。抗告人徒以上開理由指摘原
    裁定不當，非有理由，抗告應予駁回。
據上論斷，應依道路交通案件處理辦法第26條，刑事訴訟法第41
2條，裁定如主文。
中    華    民    國    97    年     5    月    27    日
                    刑事第一庭審判長法  官  葉騰瑞
                                    法  官  王炳梁
                                    法  官  莊明彰
以上正本證明與原本無異。
不得再抗告。
                                    書記官  吳金來
中    華    民    國    97    年     5    月    27    日


司法院資訊處製作；財團法人民間司法改革基金會備份。
